臺灣板橋地方法院刑事判決　　　　　　　　　　　　九十三年度訴字第一五三一號
　　　 公　訴　人　臺灣板橋地方法院檢察署檢察官
　　　 被　　　告　甲○○
右列被告因違反毒品危害防制條例案件，經檢察官提起公訴（九十三年度毒偵字第一
五三一號），嗣因被告就被訴事實為有罪之陳述，本院告知被告簡式審判程序之旨，
並聽取當事人之意見後，裁定改由受命法官獨任依簡式審判程序進行，判決如左：
    主  文
甲○○連續施用第一級毒品，累犯，處有期徒刑壹年，扣案之第一級毒品海洛因肆包
之外包裝（空包裝重壹點貳公克）沒收，其內之第一級毒品海洛因（送驗合計淨重參
點壹壹公克）沒收銷燬之，扣案之第二級毒品甲基安非他命貳包之外包裝沒收，其內
之第二級毒品甲基安非他命（合計淨重壹點肆公克）沒收銷燬之，扣案之吸食器壹組
、研磨機壹組均沒收。
    事  實
一、甲○○前因違反麻醉藥品管理條例案件，經本院於民國八十三年六月三日以八十
    三年度少訴字第二六號判處有期徒刑一年六月，緩刑三年，嗣經本院於八十六年
    六月二十五日撤銷緩刑之宣告，而於八十七年五月十一日入監執行，並於八十八
    年十月一日因縮短刑期且假釋期滿未經撤銷而以執行完畢論，猶不知悔改，復因
    施用毒品案件，經本院於九十二年一月二十二日以九十二年度毒聲字第二六０號
    裁定送觀察、勒戒後，因認有繼續施用毒品之傾向，並經本院於九十二年二月二
    十一日以九十二年度毒聲字第五五一號裁定令入戒治處所施以強制戒治，並於九
    十三年二月二十日強制戒治期滿執行完畢，嗣經臺灣板橋地方法院檢察署檢察官
    於九十三年三月十二日以九十三年度戒毒偵字第一一三號不起訴處分確定。詎甲
    ○○仍不知悔悟，復基於施用第一級毒品海洛因之概括犯意，於上開強制戒治執
    行完畢釋放後之五年內即自九十三年三月中旬某日（檢察官不起處分確定後）起
    至同年七月二十二日下午五時許止，在其位於臺北縣三重市○○街一四一巷三十
    六號四樓之住處內，以將海洛因摻入香菸內點燃後吸用或混合安非他命放在玻璃
    球吸食器內燒烤後使之產生煙霧再吸食其氣體之方式，連續多次施用第一級毒品
    海洛因，約一至二日施用一次，並於九十三年七月二十二日下午五時許將海洛因
    摻入香煙內點燃吸用最後一次。復另基於施用第二級毒品甲基安非他命（起訴書
    誤載為安非他命，以下均同）之概括犯意，自九十三年三月中旬某日（檢察官不
    起處分確定後）起至同年七月二十一日止，在其上開住處，以將甲基安非他命單
    獨或混合海洛因後置入玻璃球內燒烤後吸食其煙霧之方式，約一至二日即施用乙
    次，連續多次施用第二級毒品甲基安非他命。嗣於九十三年七月二十二日下午五
    時二十分許，經警方持本院核發之搜索票，於其上開住處執行搜索，經採集其尿
    液送驗而查獲，並扣得第一級毒品海洛因四包（送驗合計淨重三點一一公克，空
    包裝重一點二公克）、第二級毒品甲基安非他命二包（合計淨重一點四公克）、
    其所有供犯罪所用之吸食器一組及研磨器一組。
三、案經臺北市政府警察局移送臺灣板橋地方法院檢察署檢察官偵查起訴。
    理  由
壹、程序方面：
    按本件被告甲○○所犯係死刑、無期徒刑、最輕本刑為三年以上有期徒刑以外之
    罪，其於準備程序就前揭被訴事實為有罪之陳述，經法官告知簡式審判程序之旨
    ，並聽取其與公訴人之意見後，本院認無不得或不宜改依簡式審判程序進行之處
    ，爰依刑事訴訟法第二百七十三條之一第一項、第二百八十四條之一，裁定本件
    由受命法官獨任進行簡式審判程序，合先敘明。
貳、實體方面：
  一、訊據被告甲○○對於右揭犯罪事實均坦承不諱，本院復審酌：
    (一)查被告前因施用毒品案件，經本院於九十二年一月二十二日以九十二年度毒聲
      字第二六０號裁定送觀察、勒戒後，因認有繼續施用毒品之傾向，並經本院於
      九十二年二月二十一日以九十二年度毒聲字第五五一號裁定令入戒治處所施以
      強制戒治，並於九十三年二月二十日強制戒治期滿執行完畢，嗣經臺灣板橋地
      方法院檢察署檢察官於九十三年三月十二日以九十三年度戒毒偵字第一一三號
      不起訴處分確定之事實，有臺灣高等法院被告全國前案紀錄表一份、本院九十
      二年度毒聲字第五五一號刑事裁定電腦列印本、台灣板橋地方法院檢察署檢察
      官九十三年度戒毒偵字第一一三號不起處分分電腦列印本各一份在卷可按。是
      被告於涉本案之前，業經強制戒治執行完畢後釋放甚明。
    (二)次查，經警將被告遭查獲時所採之尿液送驗結果，係呈嗎啡及甲基安非他命陽
      性反應，此有台北市政府警察局刑事警察大隊毒品案件尿液委驗單影本、台灣
      尖端先進生技醫學股份有限公司九十三年七月二十八日濫用藥物尿液檢驗報告
      各一份在卷可稽。又查：
      (1)海洛因施用入人體後水解還原成嗎啡，再循嗎啡之代謝方式排出體外，業據
        行政院衛生署藥物食品檢驗局以七十三藥檢壹字第○三○二二一號函說明綦
        詳，且尿液中能否驗出嗎啡陽性反應，與其投與量、投與途徑、採尿時間、
        個人體質及檢測方法之靈敏度有關，國外曾有文獻報導注射六毫克之海洛因
        鹽酸鹽，其代謝物嗎啡之平均可檢出時限約為二十六小時，亦經行政院衛生
        署藥物食品檢驗局於八十一年九月八日以（八一）藥檢壹字第八一一四八八
        五號函釋明在案。
      (2)甲基安非他命經口服投與後，約百分之七十於二十四小時內自尿中排出，約
        百分之九十於九十六小時內自尿中排出，由於目前國內尿液中甲基安非他命
        之檢驗僅為鑑定其是否呈陽性反應，尚未定其含量，且甲基安非他命成分之
        檢出與其投與方式、投與量、個人體質、採尿時間與檢測儀器之精密度等諸
        多因素有關，因此僅憑尿液中呈甲基安非他命陽性反應，並無法確實推算吸
        食時間距採集時間之長短，惟依上述資料推斷，最長可能不會超過四日即九
        十六小時，此經行政院衛生署藥物食品檢驗局於八十一年二月八日以（八一
        ）藥檢壹字第○○一一五六號函釋明在案。
      (3)再者，前揭尿液檢驗報告載明係以ＧＣ／ＭＳ（即氣相層析質譜儀分析法）
        方法作為確認檢驗之方式，而該方法之原理係檢品經氣化後，通過層析管分
        離純化，再將純化後之成分循序送入質譜儀做個別鑑定。因質譜儀所測定之
        圖譜，在化學上被公認具有指紋特性，故可據以完全判定該檢品係為何種化
        合物。職是，台北榮民總醫院即認為若以氣相層析質譜儀（ＧＣ／ＭＳ）作
        藥物及其代謝產物之定性及定量分析，幾乎不會有偽陽性反應產生，此經該
        院於八十三年四月七日以八三北總內字第三○五九號函釋明在案。
      (4)另人體施用甲基安非他命後，其主要代謝物中，未改變型態之甲基安非他命
        占施用劑量達百分之四十三，安非他命則約為百分之五；人體若係施用安非
        他命後，主要代謝物中則有未改變型態之安非他命，但無甲基安非他命，此
        經法務部調查局以九十三年五月四日調科壹字第○九三六二四一三九八○號
        函釋明在案。足見人體若施用安非他命，其尿液代謝物不可能出現甲基安非
        他命，惟人體若施用甲基安非他命，其尿液代謝物除主要有甲基安非他命外
        ，亦可能有少量之安非他命。是本件被告之尿液除呈現較少量之安非他命陽
        性反應外，主要係呈現甲基安非他命之陽性反應，依上開函示，被告自不可
        能係施用安非他命，而應係施用甲基安非他命。公訴意旨認被告係施用安非
        他命，容有誤解，附此敘明。
      (5)準此而論，被告之尿液經以氣相層析質譜儀分析法檢驗，既係呈嗎啡及甲基
        安非他命陽性反應，顯見被告應有在前揭犯罪時間施用第一級毒品海洛因及
        第二級毒品甲基安非他命之行為甚明。
    (三)此外，扣案之海洛因四包確屬第一級毒品海洛因無訛（送驗合計淨重三點一一
      公克，空包裝重一點二公克），此有法務部調查局九十三年十月七日調科壹字
      第○六○○○八六八○號鑑定通知書乙份在卷可稽，又扣案之甲基安非他命二
      包（淨重合計一點四公克）經初步鑑驗呈安非他命反應，此有台北市政府警察
      局刑事警察大隊查獲涉嫌毒品危害防治條例毒品初步鑑驗報告書一紙在卷可參
      ，另參被告坦承其施用上開毒品無訛，且將被告之尿液送驗結果，確係呈甲基
      安非他命陽性反應，已如上述，足見此等毒品應係甲基安非他命甚明，公訴意
      旨認此等毒品係安非他命，容有誤會，附此說明。復有被告所有供施用安非他
      命、海洛因用之吸食器一組及研磨器一組扣案可稽，益見被告確有施用第一級
      毒品海洛因及第二級毒品甲基安非他命無誤。
    (四)綜上所述，被告前因施用毒品，且於前揭強制戒治執行完畢釋放後，五年內再
      犯本件施用第一級毒品海洛因及第二級毒品甲基安非他命，事證應屬明確，其
      犯行應堪認定。
  二、查海洛因、甲基安非他命分屬毒品危害防制條例第二條第二項第一款所規定之
      第一級毒品及同條項第二款所規定之第二級毒品，核被告所為，係犯毒品危害
      防制條例第十條第一項施用第一級毒品罪及同條第二項施用第二級毒品罪。被
      告持有毒品，復進而施用，其持有毒品之低度行為，為施用毒品之高度行為所
      吸收，均不另論罪。被告先後多次施用第一級毒品海洛因及第二級毒品甲基安
      非他命之犯行，時間緊接，所犯構成要件相同，顯係基於概括犯意為之，均為
      連續犯，依刑法第五十六條規定，各以一罪論，並均加重其刑。至於被告甲○
      ○除單獨分別施用海洛因、甲基安非他命外復曾以吸食器混合海洛因及安非他
      命二種毒品同時施用，應屬一施用行為而同時觸犯上揭二罪名，為想像競合犯
      ，應依刑法第五十五條之規定，從一重之連續施用第一級毒品罪處斷，公訴意
      旨謂上揭二罪間，因犯意各別，行為互異，而應予以分論併罰乙節，尚有未洽
      ，附予敘明。又被告基於施用第一、二級毒品海洛因、安非他命之概括犯意，
      自九十三年三月中旬某日（不起訴處分後）至同年七月二十二日下午五時止，
      連續施用第一、二級毒品之犯行，除起訴書所載九十三年七月二十二日二十二
      時許為警採尿前二十六小時及九十六小時內某時各一次施用第一、二級毒品之
      犯行業經起訴外，其餘多次施用第一、二級毒品之犯行雖未經檢察官起訴，然
      此部分與前開起訴判罪部分均有連續犯之裁判上一罪關係，為原起訴效力所及
      ，基於審判不可分原則，本院自得一併審理，附此敘明。又被告前因違反麻醉
      藥品管理條例案件，經本院於民國八十三年六月三日以八十三年度少訴字第二
      六號判處有期徒刑一年六月，緩刑三年，嗣經本院於八十六年六月二十五日撤
      銷緩刑之宣告，而於八十七年五月十一日入監執行，並於八十八年十月一日因
      縮短刑期且假釋期滿未經撤銷而以執行完畢論之事實，此有前揭臺灣高等法院
      被告全國前案紀錄表一份在卷足憑，其受有期徒刑執行完畢，於五年以內再犯
      本件最重本刑為有期徒刑以上之罪，為累犯，應依刑法第四十七條之規定，加
      重其刑，爰依法遞加之。爰審酌被告已有因施用毒品經強制戒治後，獲不起訴
      處分之寬典，猶因施用海洛因及安非他命再犯本罪，顯未衷心悛悔，漠視法令
      之禁制，恣意濫用藥品，甚為可訾，兼衡其施用海洛因、安非他命所生危害實
      以自戕健康為主，於他人尚無明顯重大危害及其犯後終能供認無隱，態度良好
      等一切情狀，量處如主文所示之刑，以資懲儆。又扣案之海洛因四包（送驗合
      計淨重三點一一公克，空包裝重一點二公克）、甲基安非他命二包（合計淨重
      一點四公克），既分屬第一、二級毒品，爰依毒品危害防制條例第十八條第一
      項前段規定，均併予宣告沒收銷燬之（惟鑑驗耗用之毒品部分，既已滅失，自
      毋庸宣告沒收銷燬）；至該海洛因四包及甲基安非他命二包之外包裝，係用於
      包裹毒品，防其裸露、潮濕，便於攜帶施用，亦係供施用毒品所用之物，且係
      被告所有，此據被告於本院審理時供明在卷，爰依刑法第三十八條第一項第二
      款規定，亦併予宣告沒收。另扣案之吸食器乙組係供本件施用第一級毒品海洛
      因、二級毒品甲基安非他命所用，扣案之研磨器係被告研磨糖粉用以調和海洛
      因之用，亦係供本件施用第一級毒品海洛因犯罪所用之物，且均係被告所有，
      業據被告於本院審理時供明在卷，爰依刑法第三十八條第一項第二款規定，同
      均併予宣告沒收之。
據上論斷，應依刑事訴訟法第二百七十三條之一第一項、第二百九十九條第一項前段
，毒品危害防制條例第十條第一項、第二項、第十八條第一項前段，刑法第十一條前
段、第五十六條、第五十五條、第四十七條、第三十八條第一項第二款，判決如主文
。
本案經檢察官蘇揚旭到庭執行職務。
中　　　華　　　民　　　國　　九十三　　年　　 十二 　　月　　　九　　　日
                                      臺灣板橋地方法院刑事第三庭
                                          法  官    李釱任
右正本證明與原本無異
如不服本判決應於送達後十日內向本院提出上訴狀
                                          書記官    張惠芳
中　　　華　　　民　　　國　　九十三　　年　　 十二 　　月　　　九　　　日
附錄本案論罪科刑法條全文：
毒品危害防制條例第十條
施用第一級毒品者，處六月以上五年以下有期徒刑。
施用第二級毒品者，處三年以下有期徒刑。
